ACORDAO-COMPLETO-2341045

ACÓRDÃO DE RELAÇÃO

ACÓRDÃO DE RELAÇÃO 425/2019 ATA 2/2019 - SEGUNDA CÂMARA

Acórdão 425/2019-TCU-Segunda Câmara
Trata-se de representação encaminhada pela empresa Damovo do Brasil S.A., com pedido de medida cautelar, em razão de possíveis irregularidades na aplicação de sanções pela Telecomunicações Brasileiras S.A. – Telebras.
Considerando que a signatária requer:
“a) Revisão da pena pecuniária no valor de R$ 214.758,30 (duzentos e catorze mil, setecentos e cinquenta e oito reais e trinta centavos) ;
b) Conceder antecipação da tutela com a expedição de mandado para declarar a ilegalidade na aplicação de sanção imposta de impedimento da representante de licitar e contratar com a União pelo período de 12 (doze) meses;
c) Aplicação, ao caso concreto objeto desta representação, do disposto em jurisprudência do Tribunal em decisões constantes do Acórdão 2242/2013-TCU-Plenário, relator José Múcio Monteiro; Acórdão 2556/2013-TCU-Plenário, relator Augusto Sherman Cavalcanti; Acórdão 842/2013-TCU-Plenário, relator Raimundo Carreiro; e Acórdão 2218/2011-TCU-Primeira Câmara, relator José Múcio Monteiro;
d) Declaração da ilegalidade da aplicação da sanção de impedimento de licitar e contratar com a União pelo período de 12 (doze) meses; e
e) Baixa da retirada da inscrição da empresa no SICAF em função da penalidade constante do item ‘d’.”
considerando que a solicitação constante da alínea “a” não se insere nas competências deste Tribunal, uma vez que não é a Corte competente para solucionar controvérsias instaladas no âmbito da execução de contratos administrativos firmados entre seus entes jurisdicionados;
considerando que as demais questões são consequência da sanção de impedimento de licitar e contratar com a União pelo período de 12 meses (alínea “d”) , o que, entende a autora, extrapola os limites territoriais da Telebras;
considerando que a modalidade de licitação adotada pela Telebras, que resultou nos contratos objeto das penas ora questionadas, foi o Pregão Eletrônico (Pregão Eletrônico SRP nº 018-2016-TB) , que é modalidade regida pela Lei 10.520/2002, sendo inclusive o fundamento para a cláusula contratual relativa à aplicação de sanções administrativas e citada no aviso de penalidade publicado no Diário Oficial da União de 31/10/2018 (peça 5, p. 78) ;
considerando a jurisprudência desta Corte, que estabelece que a sanção de impedimento prevista no art. 7º da citada Lei 10.520/2002 produz efeitos na esfera de governo do ente que a aplicou;
considerando então que a pena aplicada pela Telebras está amparada na legislação e na jurisprudência deste Tribunal, uma vez que se encontra restrita à esfera de governo em que atua;
considerando que não restaram evidenciados os pressupostos necessários à concessão da medida cautelar pleiteada;
considerando as conclusões uniformes da unidade técnica, pela improcedência da representação;
considerando que a representante juntou alegações adicionais (peça 11) , nas quais reafirma suas razões iniciais, já devidamente refutadas na instrução da unidade técnica, e ainda solicita ingresso como parte interessada nos autos e pedido de sustentação oral quando do julgamento do processo;
considerando a jurisprudência deste Tribunal de que a qualidade de representante é insuficiente para conferir legitimidade processual, pois, em regra, instaurado o processo a partir da provocação inicial, o próprio Tribunal toma o curso das apurações;
considerando que a matéria denunciada busca a satisfação de interesse particular da representante, irresignada pela aplicação de sanção pecuniária e pelo impedimento de licitar e contratar com a União pelo período de 12 meses;
considerando que esta Corte tem por missão constitucional a proteção do interesse público e que o exercício da representação com tal mister foi respeitado, uma vez que seu mérito foi devidamente examinado, conforme os pareceres da unidade técnica;
considerando que não há previsão regimental de sustentação oral por aqueles que não são parte no processo, nos termos dos arts. 144 e 168 do Regimento Interno;
os ministros do Tribunal de Contas da União, reunidos em sessão de 2ª Câmara, ACORDAM, por unanimidade, de acordo com os pareceres emitidos nos autos, com ajustes pertinentes, e com fundamento nos arts. 169, inciso III, 235 e 237, inciso VII, do Regimento Interno e 113, §1º, da Lei 8.666/93, em, excepcionalmente, conhecer desta representação; em considerá-la improcedente; em indeferir a medida cautelar pleiteada, o pedido de ingresso como parte interessada e o pedido de sustentação oral formulados pela autora; em dar ciência desta deliberação, bem como da instrução à peça 6, à representante e à Telebras; e em arquivar o processo.
1. Processo TC-Processo 041.311/2018-3 (REPRESENTAÇÃO) 
1.1. Classe de Assunto: VI.
1.2. Representante:  Damovo do Brasil S.A. (CNPJ 56.795.362/0001-70) . 
1.3. Unidade: Telecomunicações Brasileiras S.A. – Telebras.
1.4. Relatora: ministra Ana Arraes.
1.5. Representante do Ministério Público: não atuou
1.6. Unidade Técnica: Secretaria de Fiscalização de Infraestrutura Hídrica, de Comunicações e de Mineração (SeinfraCOM) .
1.7. Representação legal: Anderson de Souza Merli (OAB/SP 281.737) , Marcelo Almeida Fonseca Azevedo (OAB/MG 45.408) e outros, representando Damovo do Brasil S.A..
1.8. Determinações/Recomendações/Orientações: não há.

Segunda Câmara

Telecomunicações Brasileiras S.A. - Telebras.

Damovo do Brasil S.A. (CNPJ 56.795.362/0001-70).

ANA ARRAES

Anderson de Souza Merli (OAB/SP 281.737), Marcelo Almeida Fonseca Azevedo (OAB/MG 45.408) e outros, representando Damovo do Brasil S.A..

Não atuou

REPRESENTAÇÃO (REPR)

Secretaria de Fiscalização de Infraestrutura Hídrica, de Comunicações e de Mineração (SeinfraCOM).